【裁判字號】    98,訴,577
【裁判日期】    981126
【裁判案由】    殺人未遂等
【裁判全文】
臺灣嘉義地方法院刑事判決               98年度訴字第577號
公  訴  人  臺灣嘉義地方法院檢察署檢察官
被      告  乙○○
                    （現於臺灣嘉義監獄鹿草分監執行中）
指定辯護人  本院公設辯護人  丙○○
上列被告因殺人未遂等案件，經檢察官提起公訴（九十八年度偵
字第三九三０號），本院判決如下：
    主  文
乙○○意圖為自己不法之所有，攜帶兇器，以強暴至使不能抗拒
，而取他人之物，處有期徒刑捌年陸月。又傷害人之身體，處有
期徒刑貳年陸月。又竊盜，處有期徒刑柒月。應執行有期徒刑拾
年陸月。
    犯 罪 事 實
一、乙○○因缺錢購買毒品施用，竟起意找尋計程車司機強盜財
    物，其遂意圖為自己不法之所有，基於攜帶兇器強盜之犯意
    ，先自其友人住處內取得該友人所有、客觀上足以供作為兇
    器使用之水果刀三把（規格詳如附表所示），並於民國九十
    八年五月九日凌晨三時許，以設置在嘉義市○○路與新榮路
    路口7-11超商旁之公共電話撥打電話至梅花無線計程車隊，
    要求派計程車至嘉義市○○路萬泰大飯店前。計程車司機甲
    ○○接獲指派乃駕駛車牌號碼253-LS號營業用小客車至約定
    地點搭載乙○○，乙○○上車後乘坐在駕駛座後方座位並指
    示甲○○往嘉義縣竹崎鄉內埔村方向行駛，途經嘉義縣竹崎
    鄉○○村○○道路時，乙○○見時機成熟乃喝令甲○○停車
    ，雙手分持上開客觀上足以供作為兇器使用之水果刀各乙把
    ，自駕駛座後方伸手向前，以右手所持該把水果刀刀刃抵住
    甲○○之喉頸部，另以左手所持水果刀刀尖抵住甲○○左胸
    ，要求甲○○交付財物，至使甲○○不能抗拒。甲○○因頸
    部遭乙○○持水果刀刀刃抵住感覺疼痛遂徒手抓住該把水果
    刀刀刃欲奪取該把水果刀，乙○○憤而另萌傷害之犯意，以
    左手所持水果刀刺向甲○○左肩窩，上開過程致甲○○受有
    顏面、左耳垂、左肩、左前臂、左手中指等多處穿刺傷，左
    肩肌肉斷裂，左尺側屈腕肌腱斷裂，左中指屈指肌鍵及神經
    斷裂，疑似左大耳神經斷裂等傷害。乙○○承上開攜帶兇器
    強盜犯意，再度喝令甲○○交付財物，甲○○乃表示其下車
    後始願交付財物並持續欲掙脫安全帶。乙○○見狀遂強行自
    甲○○上衣口袋內取走現金新臺幣（下同）一千餘元。甲○
    ○趁隙掙脫開啟駕駛座車門逃下車後，並隨手自車上取出木
    質球棒乙支防身。乙○○見狀原欲駕駛該車逃離現場，然因
    甲○○持球棒驅趕且不諳該車操作方式，乃下車將甲○○所
    持球棒奪下並朝地敲打斷裂後，徒步往嘉義縣番路鄉下坑村
    方向逃逸（如附表所示水果刀均遺落在現場）。乙○○逃至
    嘉義縣竹崎鄉昇平村十四鄰昇平三十號前時，見丁○○所使
    用管理、車牌號碼RQ -1835號自用小貨車停放倉庫（無人居
    住且未設有門扇）且鑰匙未拔，另意圖為自己不法之所有，
    基於竊盜之犯意，徒手竊取該自用小貨車往嘉義市方向行駛
    逃逸。嗣經警據報在嘉義縣竹崎鄉○○村○○道路案發地點
    扣得如附表所示水果刀三把、乙○○所穿著之上衣乙件、球
    棒乙支等物，並調閱超商監視錄影紀錄，循線於九十八年五
    月十日十八時五十分許，在嘉義市○○路與興達路超商前將
    乙○○拘提到案，並扣得其所竊得之車牌號碼RQ -1835號之
    自用小貨車，始查獲上情。
二、案經甲○○訴由嘉義縣警察局竹崎分局報請臺灣嘉義地方法
    院檢察署檢察官偵查起訴。
    理  由
一、按被告以外之人於審判外之言詞或書面陳述，除法律有規定
    者外，不得作為證據，刑事訴訟法第一百五十九條第一項定
    有明文。次按被告以外之人於審判外之陳述，雖不符刑事訴
    訟法第一百五十九條之一至第一百五十九條之四之規定，而
    經當事人於審判程序同意作為證據，法院審酌該言詞陳述或
    書面陳述作成時之情況，認為適當者，亦得為證據。當事人
    、代理人或辯護人於法院調查證據時，知有第一百五十九條
    第一項不得為證據之情形，而未於言詞辯論終結前聲明異議
    者，視為有前項之同意，此觀刑事訴訟法第一百五十九條之
    五規定甚明。查被告及辯護人對於卷附各傳聞證據之證據能
    力，均未聲明異議。本院審酌卷附各言詞及書面陳述作成時
    之情況，認無顯不適當之情形，且採納上開傳聞證據，尚無
    礙於被告於程序上之彈劾詰問權利，而認上開傳聞證據合於
    刑事訴訟法第一百五十九條之五規定，因而均具證據能力，
    合先敘明。
二、訊據被告乙○○對上開犯罪事實均坦承不諱，核與證人即告
    訴人甲○○於本院審理時證詞、證人丁○○警詢時之證詞相
    符，並有案發現場照片三十四幀、超商監視器翻拍照片三幀
    、嘉義縣警察局竹崎分局扣押書、贓物認領保管單、財團法
    人嘉義基督教醫院病歷（含傷勢照片）、財團法人嘉義基督
    教醫院九十八年九月七日嘉基醫字第 980900037號函、嘉義
    縣警察局刑案現場勘查報告（含刑案現場示意圖、現場證物
    清單、九十八年五月十四日嘉警鑑字第0980081499號及九十
    八年五月二十日嘉警鑑字第0980081831號刑事案件證物採驗
    紀錄表、甲○○勘察採證同意書影本、刑案現場照片五十五
    幀）、嘉義縣警察局竹崎分局九十八年八月十日嘉竹警偵字
    第0980029004號函及附件內政部警政署刑事警察局九十八年
    七月二十九日刑醫字第0980070474號鑑驗書及九十八年五月
    二十五日刑紋字第0980070703號鑑驗書各乙份在卷可稽，並
    有如附表所示水果刀三把扣案可佐，均足徵被告上開自白確
    與客觀事實相符，應堪採信。而被告上開強盜行為時所攜帶
    之水果刀三把，其規格如附表所示，業據本院當庭勘驗（見
    本院卷第 158頁）無訛，是由上開水果刀之規格、材質，以
    及被害人甲○○確已遭被告持上開水果刀刺傷多處以觀，上
    開水果刀客觀上均足以作為兇器使用殆無疑義。而被害人甲
    ○○於案發當時係乘坐在駕駛座且因配戴安全帶原已不易自
    由活動，復遭年輕力壯之被告雙手分持上開客觀上足以供作
    為兇器使用之水果刀各乙把，自駕駛座後方伸手向前，以右
    手所持該把水果刀刀刃抵住喉頸部，另以左手所持水果刀刀
    尖抵住左胸，並要求其交付財物而以直接物理力相加，是綜
    合被告在強取被害人財物時所持用水果刀之客觀特性，及被
    告強取財物之前後整體過程等客觀具體情狀以觀，依一般社
    會通念判斷，被告係以直接物理力加諸被害人之身體，以達
    壓抑一般被害人之意思自由，使其失去抗拒能力，而達強取
    其財物之目的，被害人在此情況下，顯已完全喪失其意思自
    由，而遭被告強取其財物，足認被告主觀上之行為決意亦係
    欲以攜帶兇器之方式，透過強暴行為之實施，至使被害人不
    能抗拒，而達強取被害人財物之目的無疑。是其顯然具有加
    重強盜之犯意甚明。綜上所述，本件事證明確，被告上開犯
    行至堪認定，均應依法論科。
三、按刑法第三百二十一條第一項第三款所謂之「兇器」，其種
    類並無限制，凡客觀上足以對人之生命、身體、安全構成威
    脅，具有危險性之兇器均屬之，且祇須於犯罪時攜帶此種具
    有危險性之兇器為已足，並不以攜帶之初即有行兇之意圖為
    必要。查被告實施上開強盜犯行時所持用之水果刀三把，其
    規格、材質如附表所示，業如上述，且被告業持水果刀朝被
    害人猛刺造成被害人受有上開傷勢等情，復據證人甲○○於
    本院審理時結證屬實，是其客觀上既對人之生命、身體及安
    全足以構成威脅，自屬刑法第三百二十一條第一項第三款所
    指之「兇器」無訛。次按強盜罪之所謂「不能抗拒」，係指
    行為人所為之強暴、脅迫等不法行為，就當時之具體事實，
    予以客觀之判斷，足使被害人身體上或精神上達於不能或顯
    難抗拒之程度而言。再所謂強暴、脅迫手段，祇須抑壓被害
    人之抗拒，足以喪失其意思自由為已足，縱令被害人實際並
    無抗拒行為，仍於強盜罪之成立不生影響，最高法院七十一
    年度臺上字第一０四０號、九十一年度臺上字第二九０號及
    九十二年度臺上字第四二四０號判決意旨闡釋甚明。查被告
    係以直接物理力加諸被害人之身體，以達壓抑一般被害人之
    意思自由，使其失去抗拒能力，而達強取被害人財物之目的
    業如上述，被害人在此情況下，顯已完全喪失其意思自由，
    而達不能抗拒之程度至為灼然。再按強盜罪以強暴、脅迫等
    方法，致使不能抗拒為構成要件之一，當然含有妨害被害人
    自由之性質，故犯強盜罪而有妨害被害人之自由時，是否另
    論以妨害自由罪名，應就行為人之全部犯罪行為實施過程加
    以觀察。倘妨害自由行為時，強盜行為尚未著手實施，可依
    其情形認為妨害自由、強盜犯罪間具有方法結果之牽連關係
    ；若強盜犯行業已著手實施，則所為強暴、脅迫等非法方法
    剝奪被害人行動自由行為，應包括在強盜行為之內，無另行
    成立刑法第三百零二條第一項之妨害自由罪之餘地（最高法
    院九十二年度臺上字第二一八四號判決參照）。被告於下手
    持水果刀抵住被害人頸部時原即基於加重強盜之犯意而欲強
    取被害人之財物，業屬其強盜犯行之實行，揆諸上開說明，
    其後續所為以強暴之非法方法剝奪被害人行動自由行為，均
    應包括在強盜行為之內，不另行成立妨害自由罪，附此敘明
    。故核被告所為，係犯刑法第三百二十八條第一項之強盜罪
    ，而有同法第三百二十一條第一項第三款之情形，應成立同
    法第三百三十條第一項之加重強盜罪，以及刑法第二百七十
    七條第一項傷害罪、同法第三百二十條第一項竊盜。被告上
    開傷害行為係出於相同之目的而於密切接近之時地實施，且
    係侵害相同之法益，各行為之獨立性極為薄弱，在刑法評價
    上，以視為數個舉動之接續施行，合為包括之一行為予以評
    價，較為合理，自屬接續犯（最高法院八十六年臺上字第三
    二九五號判例參照）。至公訴人固認被告持刀刺傷被害人部
    分所為係犯刑法第二百七十一條第二項之殺人未遂罪，惟按
    認定被告是否有殺人犯意，自應審酌當時情況，視其下手之
    輕重、加害之部位等，以為判斷之準據，此迭經最高法院判
    決闡釋甚詳。查被害人甲○○因伸手奪刀而遭被告持水果刀
    刺向左肩窩附近，致受有顏面、左耳垂、左肩、左前臂、左
    手中指等多處穿刺傷，左肩肌肉斷裂，左尺側屈腕肌腱斷裂
    ，左中指屈指肌鍵及神經斷裂，疑似左大耳神經斷裂等多處
    傷害，其傷勢固難認輕微，然觀諸被害人甲○○係乘坐在駕
    駛座遭被告自後座持刀刺傷之相對位置，被告果具有殺人犯
    意，被害人甲○○之頸部、頭部等要害均在其持刀得以輕易
    攻擊之範圍內，而被告於刺傷被害人甲○○後並未再刻意朝
    其要害攻擊，足見被告係因被害人反抗憤而萌生傷害犯意，
    主觀上尚無致被害人死亡之意圖；參以被害人甲○○遭被告
    刺傷後未久即逃離計程車駕駛座，並持球棒防身，被告於發
    動計程車不成下車時，既仍握有利器，且將被害人手持球棒
    奪下，被害人當時復身受多處刀傷，顯然已乏抵抗被告之能
    力，被告苟有殺人犯意，當無自行罷手離去之理，足見被告
    並無殺人之故意及置被害人於死地之決心甚明。從而，公訴
    人認被告上開行為涉犯殺人未遂罪嫌尚有未洽，惟其基本事
    實同一，本院自應審理，並變更其起訴法條。又被告所犯上
    開三罪，罪名互異，犯意各別，應分論併罰。
四、爰審酌被告為國中肄業之智識程度，前有竊盜、違反洗錢防
    制法、妨害公務、違反毒品危害防制條例前科之素行，並考
    量被告不思循合法正當途徑獲得財富，竟於假釋中貪圖被害
    人財物持水果刀實行強盜行為之犯罪手段，其不但對於社會
    治安危害甚鉅，且對被害人造成財物損害，惡性難謂輕微；
    再審酌本件強盜犯行之起因係被告缺錢購買毒品，竟預謀攜
    帶三把水果刀隨機尋找計程車下手犯案，且於強盜過程中持
    刀對於被害人身體猛刺深及肌肉層，其手段兇殘，造成被害
    人受傷甚重，復為逃離現場另下手竊得自用小貨車之手段及
    對被害人造成之損害程度，以及被告自始坦承犯行，惟被告
    迄未賠償被害人甲○○損害等一切情狀，分別量處如主文所
    示之刑，並定其應執行刑，以示懲儆。
五、扣案如附表所示水果刀三把，固為被告供本件犯罪所用之物
    ，然被告供稱係自其友人家中取得並非其所有，且尚乏積極
    證據足以證明該三把水果刀均為被告所有，爰不為沒收之諭
    知，併此敘明。
據上論斷，應依刑事訴訟法第二百九十九條第一項前段、第三百
條，刑法第二百七十七條第一項、第三百二十條第一項、第三百
三十條第一項、第五十一條第五款，刑法施行法第一條之一第一
項、第二項，判決如主文。
本案經檢察官李志明到庭執行職務。
中    華    民    國    98    年    11    月    26    日
                   刑事第五庭   審判長法  官  蔡廷宜
                                      法  官  夫
                                      法  官  曾宏揚
以上正本證明與原本無異。
如不服本判決應於收受判決後10日內向本院提出上訴書狀，並應
敘述具體理由；其未敘述上訴理由者，應於上訴期間屆滿後20日
內向本院補提理由書（均須按他造當事人之人數附繕本）「切勿
逕送上級法院」。告訴人或被害人如對於本判決不服者，應具備
理由請求檢察官上訴，其上訴期間之計算係以檢察官收受判決正
本之日期為準。
中    華    民    國    98    年    11    月    26    日
                                      書記官  陳慶昀
附錄本判決論罪科刑法條全文：
中華民國刑法第277條第1項（普通傷害罪）
傷害人之身體或健康者，處 3 年以下有期徒刑、拘役或 1 千元
以下罰金。
中華民國刑法第320條第1項（普通竊盜罪、竊佔罪）
意圖為自己或第三人不法之所有，而竊取他人之動產者，為竊盜
罪，處5  年以下有期徒刑、拘役或 5 百元以下罰金。
中華民國刑法第330條第1項（加重強盜罪）
犯強盜罪而有第 321 條第 1 項各款情形之一者，處 7 年以上
有期徒刑。
附表：水果刀之規格表
┌───┬─────────────────────────┬─────────┐
│編號  │水果刀規格                                        │備註              │
├───┼─────────────────────────┼─────────┤
│一    │斷裂的刀刃，刀刃身長11公分，寬2.1 公分，不銹鋼製，│（證物編號一）    │
│      │刃尖鋒利，單面開鋒。                              │                  │
├───┼─────────────────────────┼─────────┤
│二    │不銹鋼製折疊刀，刀身長7 公分，寬2 公分，刃柄亦為不│（證物編號二十三）│
│      │銹鋼製長10公分單面開鋒，刀尖鋒利，上面沾有血跡。  │                  │
├───┼─────────────────────────┼─────────┤
│三    │刀刃身為不銹鋼製，塑膠製，刀刃身長10公分，寬2公分 │（證物編號五）    │
│      │，單面開鋒圓弧形，刀鋒銳利，上面沾有血跡。        │                  │
└───┴─────────────────────────┴─────────┘


司法院資訊處製作；財團法人民間司法改革基金會備份。
